【裁判字號】    98,交抗,772
【裁判日期】    980401
【裁判案由】    違反道路交通管理處罰條例
【裁判全文】
臺灣高等法院交通事件裁定             98年度交抗字第772號
抗  告  人
即受處分人  甲○○
上列抗告人因違反道路交通管理處罰條例案件，不服臺灣宜蘭地
方法院，中華民國98年2月18日所為裁定（97年度交聲字第362號
），提起抗告，本院裁定如下：
    主  文
原裁定撤銷，發回臺灣宜蘭地方法院。
    理  由
一、抗告意旨略以：抗告人因逾期未驗車，致遭廢止計程車營業
    證，嚴重影響生計。而案發當時，抗告人有小客車及大客車
    駕照，然原處分並未載明吊銷何種駕照，如連大客車一併吊
    銷，顯不合理等語。
二、原裁定略以：原處分意旨略以：異議人即受處分人甲○○
    於民國97年8月27日曾因營業計程車未領取執業登記證即行
    執業，而受公警局交字第Z00000000號舉發違規，並其執業
    登記證仍處廢止狀態，又於97年10月3日下午2時44分許，駕
    駛車牌號碼6D-900號營業一般小客車，行經國道5號北上3.2
    公里處，為警攔查，經電腦查證其未依規定向警察機關辦理
    執業登記，領取執業登記證，即行執業有違規定，為內政部
    警政署國道公路警察局第九警察隊以公警局交字第Z9C00335
    6號違反道路交通管理事件通知單舉發違規，乃認異議人違
    反道路交通管理處罰條例第36條第2項之規定，裁處異議人
    吊銷駕駛執照並禁考1年等語。異議意旨略以：伊向台北
    市政府警察局辦理執業登記，領取登記證有5年以上，在本
    件之前未曾因未辦理執業登記而被處罰過，執業登記證有效
    期間到98年。伊有小客車、大客車執照，兩種駕照都在一起
    ，但後來台北法院有發文給伊說沒有要吊大客車駕照。異議
    人違規事實僅限計程車營業登記證逾期未審驗，若連大客車
    駕照一併吊銷，令人難服等語。經查：異議人固領有臺北
    市政府警察局核發之計程車駕駛人執業登記證（證號：A000
    296號），有效期限至98年7月1日，有該執業登記證影本1份
    在卷可參，然異議人前因未依規定期限辦理查驗逾期6個月
    以上，經有關機關依法廢止異議人之執業登記，再於97年8
    月27日因營業計程車未領取執業登記證即行執業違規，經內
    政部警政署國道公路警察局第九警察隊以公警局交字第Z000
    00000號違反道路交通管理處罰條例第36條第1項舉發違規等
    情，有內政部警政署國道公路警察局第九警察隊97年11月6
    日公警九交字第0970974507號函、臺灣高等法院97年度交抗
    字第631號裁定書及內政部警政署國道公路警察局公警局交
    字第Z00000000號舉發違反道路交通管理事件通知單附卷可
    稽。是異議人前已因未領取計程車執業登記證而執業受處罰
    ，仍不辦理執業登記，並於本件違規時執業登記仍處於廢止
    狀態，違規事實明確，所辯不足採。從而，原處分依道路交
    通管理處罰條例第36條第2項規定裁處異議人吊銷駕駛執照
    並禁考1年，核無不合。聲明異議為無理由，應予駁回。
三、按計程車駕駛人，未向警察機關辦理執業登記，領取執業登
    記證，即行執業者，處新臺幣一千五百元以上三千六百元以
    下罰鍰。計程車駕駛人，不依規定辦理執業登記，經依前項
    處罰仍不辦理者，吊銷其駕駛執照。道路交通管理處罰條例
    第36條第1項、第2項分別定有明文。且同條例第8條規定：
    違反本條例之行為，由下列機關處罰之：一、第十二條至第
    六十八條由公路主管機關處罰。二、第六十九條至第八十四
    條由警察機關處罰。前項處罰於裁決前，應給予違規行為人
    陳述之機會。第一項第一款之處罰，公路主管機關應設置交
    通裁決單位辦理。經查：原裁定以原處分無誤，而予維持，
    並駁回異議，固非無見。
四、惟查：本件抗告人因執業登記證遭廢止，而先後二次為警
    舉發等情，為抗告人所是認，並有舉發單在卷可參，此部份
    事實，堪予認定。然依上開條例第2項所示之構成要件係
    ：經依前項處罰仍不辦理者。職是，本件之爭點乃：抗告人
    第一次違規，是否業經處罰？而後再犯本案？原裁定謂抗告
    人第一次違規經處罰等情，有內政部警政署國道公路警察局
    公警局交字第Z00000000號舉發違反道路交通管理事件通知
    單附卷可稽。惟參酌同條例第8條規定，本條例所謂之處罰
    應由裁決單位為之。則公路警察局所開立之上開舉發單，似
    非該條例所稱之裁決單位與處罰。原審以之為抗告人曾經處
    罰之依據，殊堪斟酌。至於同條例第9條固規定收受違反道
    路交通管理事件通知單後，得依罰鍰基準，不經裁決繳納結
    案。然本件依違規查詢報表所示係：未結（原審卷第12頁）
    ，似未依上開規定繳納罰金，無從依上開規定認已經受罰。
    則本件抗告人於97年8月27日曾因營業計程車未領取執業登
    記證即行執業，經公路警察局以交字第Z00000000號舉發違
    規部分，是否經裁決單位處罰？或抗告人已繳交罰鍰？事關
    本案法律之適用，允宜再予查明。乃原審未予查明前，遽行
    裁定，尚有未洽。綜上，原裁定既有可議，即屬無可維持，
    應由本院將之撤銷發回，由原法院另為適法裁定。
五、據上論結，應依道路交通案件處理辦法第26條，刑事訴訟法
    第413條前段，裁定如主文。
中    華    民    國    98    年    4     月    1     日
                  刑事第十八庭審判長法  官  吳鴻章
                                    法  官  陳健順
                                    法  官  周政達
以上正本證明與原本無異。
不得再抗告。
                                    書記官  廖純瑜
中    華    民    國    98    年    4     月    1     日


司法院資訊處製作；財團法人民間司法改革基金會備份。
